【裁判字號】    90,上易,2099
【裁判日期】    901227
【裁判案由】    妨害自由
【裁判全文】
臺灣高等法院臺中分院刑事判決                    九十年度上易字第二九九號
    上  訴  人  臺灣台中地方法院檢察署檢察官
    被      告  己○○
    被      告  庚○○
    共      同
    選任辯護人  甲○○
右上訴人因被告等妨害自由案件，不服臺灣台中地方法院九十年度易字第一三三四號
中華民國九十年八月二十日第一審判決（起訴案號：臺灣台中地方法院檢察署九十年
度偵字第五一八二號），提起上訴，本院判決如左：
    主      文
原判決關於庚○○部分撤銷。
庚○○以強暴妨害人行使權利，處拘役參拾日，如易科罰金以參佰元折算壹日。
其他上訴駁回。
    事      實
一、庚○○因其父己○○與丙○兩人間，就丙○原所經營位於台中市西屯區同志巷七
    十三之五號之「泰興木業行」，是否已經讓渡給己○○、丙○有無在上址繼續營
    業之權限雙方仍有糾紛及債務未清，詎庚○○本應循正當之法律管道解決彼此之
    僵局，竟不思此途，而於民國（下同）八十九年十月十六日下午一時許，因丙○
    仍在上述泰興木業行經營，乃基於妨害告訴人行使權利自由之犯意，趁丙○外出
    之際，將丙○所僱用於該工廠內作業之員工趕出，並以鐵鍊將工廠大門綁住，致
    妨害丙○繼續營業及對工廠權利之行使。
二、案經丙○訴請台灣台中地方法院檢察署檢察官偵查起訴。
    理      由
一、訊之被告庚○○對於曾在右開時、地前往告訴人丙○所經營之泰興木業行，並要
    店內員工不得施工等情雖坦承為實在，但否認有為任何強制罪犯行，辯稱：因為
    告訴人欠伊父親己○○債務未還，且之前告訴人曾寫讓渡書將工廠讓渡給被告己○○，所以工廠應該是其父親的，當日發現告訴人請工人在使用工廠裡的機具，
    伊只告訴在場的工人說工廠是伊父親的，不要再工作，並未以鐵線綁住工廠的門
    及機具云云。惟查：告訴人丙○於偵查中陳稱：八十九年十月十六日中午伊剛好
    出去，不在工廠內，當時只有三、四個工人在場，被告二人把工人趕出工廠，用
    鐵線把門及機具綁起來（見偵查卷第二十二頁）；並提出照片為證（偵卷第十－
    十二頁）；證人丁○○於偵查時亦證稱：當時係丙○打電話給他，他到時警員已
    到了，是他把鐵絲打開讓工人進入，但不能做，第二次打電話給他，他再去時己○○父子也在，我有看到門是鐵絲綁起來沒錯，且貨一定要從正門出入，此事他
    也調解過三、四次無訛（偵卷第五十一頁反面）；其於本院亦證稱：伊是請丙○
    幫他加工，當時機器都綁著，警察到了以後，伊才把機器鬆掉各等語（本院卷第
    二十八頁）；再者工人張銘然也證稱：工廠有一個鐵門，出貨也從這裡出入（原
    審卷第四十五頁）；當天路過現場之證人張重吉於原審審理時亦證稱：「八十九
    年十月十六日伊路過泰興木業行，看到工人站在外面」、「如果說要搬東西要從
    那個鐵皮門出入」（見原審九十年八月三日審理筆錄）；核與告訴人所述其後門
    僅能供人通行，貨物均要由鐵皮門進出一節相符，衡情告訴人當時既外出載貨，
    自不可能以鐵絲自綁其木料進出之大門，且告訴人既在營業中，其雇工員工又須
    支付薪資，其豈有自行將大門綁住不繼續營運之理？又查告訴人當時正在趕製丁○○所委託加工之木料，則丁○○就工廠之進度如何當甚關切，其又前後數次參
    與被告己○○與告訴人間之協調，如非當時工廠之施作確實受阻，其何須親自現
    場處理，況其與告訴人、被告雙方均認識，自無設詞偏坦任何一方之必要，再者
    被告庚○○若無強行妨害員工工作之舉措，則何以員工均在門外，該鐵皮門又何
    以無端被鐵絲綁住？凡此均與常情相違；由是可知告訴人指稱本件係被告庚○○
    所為，應可採信。雖事後到場處理之員警乙○○證稱：當日伊進入工廠看，沒有
    看到繩子，機器也沒有綁起來（本院卷第五十四頁），但警員自承係十三時四十
    幾分到現場；證人張重吉則自承沒有注意鐵門有無被綁住（原審卷第七十九頁）
    ；自不能以乙○○警員所目擊之事後狀況及張重吉未及注意之事，據為被告庚○○有利之憑證，而證人丁○○自偵訊時起固均一直無法提供另一名警員之正確姓
    名以供本院傳訊（參偵卷第四十三頁第六行陳明狀所載）；但其明白指出首先到
    場之員警並非乙○○亦非戊○○，可見證人丁○○不無將其他在場之不詳姓名人
    士誤為警員之可能，故不能因此無法舉出員警係何人，即認其證詞有瑕疵而全部
    不可採；再者告訴人之工廠雖有後門，但該門僅容人通行，木料貨物須由鐵皮門
    出入已見前述，被告庚○○以該工廠係其父所有，強令廠內員工不得繼續施工並
    將鐵皮門綁住，已足以影響丙○權利行使，本件事證明確，被告庚○○犯行洵堪
    認定。
二、核被告庚○○之所為，係犯刑法第三百零四條妨害人行使權利罪，又刑法第四十
    一條於九十年一月四日修正，同年月十日經總統公布施行，依修正後之刑法第四
    十一條規定：「犯最重本刑為五年以下有期徒刑以下之刑之罪，而受六個月以下
    有期徒刑或拘役之宣告，因身體、教育、職業、家庭之關係或其他正當事由，執
    行顯有困難者，得以一元以上三元以下折算一日，易科罰金。但確因不執行所宣
    告之刑，難收矯正之效，或難以維持法秩序者，不在此限。」，修正前之舊法則
    規定為：「犯最重本刑為三年以下有期徒刑以下之刑之罪，而受六個月以下有期
    徒刑或拘役之宣告，因身體、教育、職業、家庭之關係，執行顯有困難者，得以
    一元以上三元以下折算一日，易科罰金。」，故本條文之修正，擴大得諭知易科
    罰金之範圍，較有利於被告。原審對於證人所為不利於被告庚○○未敘明其何以
    不足採之理由，遽為無罪之諭知，尚有未洽，檢察官上訴意旨請求將原審此部分
    之判決予以撤銷，核屬有據，爰審酌被告庚○○係因其父與告訴人有關讓渡廠房
    及債務糾紛，一時情急始自力救濟，觸犯刑責，非惡性十分重大，且其犯罪手段
    並未對人採取任何暴力行動、惟仍造成告訴人無法正常營運之損害、犯後態度等
    一切情狀，量處如主文所示之刑，並依修正後刑法第四十一條規定諭知易科罰金
    之折算標準以資懲儆。
三、公訴意旨另以：被告己○○夥同其子即被告己○○二人，於前述八十九年十月十
    六日下午一時許，因丙○仍在上述泰興木業行經營，乃共同基於妨害告訴人行使
    權利自由之犯意，趁丙○外出之際，將丙○所僱用於該工廠內作業之員工趕出，
    並以鐵鍊將工廠大門綁住，致妨害丙○繼續營業及該工廠權利之行使，因認被告
    己○○亦涉有刑法第三百零四條妨害人行使權利罪嫌。
四、惟查被告己○○始終否認有何右開罪行，辯稱伊是後來才去的，因工廠裡面的東
    西是我的，才叫伊兒子去看看，伊不知為何到現場時那麼多人等語，經查證人丁○○及同案被告庚○○一致供稱：丁○○到時，只庚○○一人在場，己○○是近
    中午的時候才到的（本院卷第二十九頁）；是被告己○○既係事後始至現場，自
    難僅以其與被告庚○○是父子關係及伊有要庚○○去現場查看，即認其必與其子
    有共同妨害告訴人行使權利之犯意聯絡及行為分擔，此外又查無其他積極證據足
    認被告己○○要庚○○前去泰興木業行查看，即有授意庚○○前去妨害告訴人行
    使權利之不法犯意，其罪嫌尚有不足，原審以其犯罪不能成立而為無罪之諭知，
    並無不合，檢察官上訴意旨以其為共同正犯請求將原判決此部分亦予撤銷改判有
    罪，尚屬無理由，其上訴應予駁回。
據上論結，應依刑事訴訟法第三百六十八條、第三百六十九條第一項前段、第三百六
十四條、第二百九十九條第一項前段、刑法第二條第一項、第三百零四條，修正後第
四十一條、罰金罰鍰提高標準條例第一條前段、第二條判決如主文。
本案經檢察官辛○○到庭執行職務。
中      華      民      國      九十    年      十二    月      二十七  日
                                臺灣高等法院臺中分院刑事第七庭
                                      審判長法  官  林  榮  龍
                                            法  官  江  錫  麟
                                            法  官  謝  說  容
右正本證明與原本無異。
不得上訴。
                            書記官  金  珍  華
中      華      民      國      九十    年      十二    月      二十八  日
刑法第三百零四條：
以強暴、脅迫使人行無義務之事或妨害人行使權利者，處三年以下有期徒刑、拘役或
三百元以下罰金。
前項之未遂犯罰之。
                                                                        Ａ


司法院資訊處製作；財團法人民間司法改革基金會備份。
